【裁判字號】    90,台上,1863
【裁判日期】    900329
【裁判案由】    盜匪
【裁判全文】
最高法院刑事判決                                九十年度台上字第一八六三號
    上  訴  人  甲○○
右上訴人因盜匪案件，不服台灣高等法院台中分院中華民國八十九年十二月二十七日
第二審判決（八十九年度上訴字第五九六號，起訴案號：台灣彰化地方法院檢察署八
十八年度偵字第一一三八○號），提起上訴，本院判決如左：
    主  文
原判決撤銷，發回台灣高等法院台中分院。
    理  由
本件原判決認定上訴人甲○○於民國八十七年四月三十日凌晨一時四十五分許，與詹
添和、黃生土、劉炎國（冒用林文國身分）、陳義龍（以上四人另案處理）共同意圖
為自己不法之所有。推由上訴人、陳義龍、詹添和攜帶開山刀三把、膠帶三捲，劉炎
國攜帶不具殺傷力之手槍二把，侵入南投縣國姓鄉○○村○○路一五一號黃溪河住宅
（侵入住宅部分未據告訴）。以刀、槍押住黃溪河，並以膠帶將黃溪河綁在椅子上，
使黃溪河不能抗拒，而強行取走黃溪河所有現金新台幣三萬五千元、勞力士錶一只、
行動電話一具等情。因而撤銷第一審判決，改判仍論處上訴人共同意圖為自己不法之
所有，以強暴致使不能抗拒而取他人之物罪刑，固非無見。
惟查：(一)共同被告所為不利於己之自白，固得採為其他共同被告犯罪之證據，惟此項
不利之供述，須非出於強暴、脅迫、利誘、詐欺或其他不正之方法者，始得採為判決
之基礎，故審理事實之法院遇有共同被告對於自白提出刑求之抗辯，應先於其他事實
而為調查。原判決以陳義龍於警訊時所為曾與上訴人等人共同強劫黃溪河財物之供述
，作為上訴人為本件犯行之憑據。但陳義龍於偵查中抗辯伊於警訊時係遭警方刑求，
始為前開供述等情（見偵查卷第一一四、一一五、一四二頁）。則陳義龍於警訊時是
否遭刑求而為供述，攸關其供詞之任意性，自應詳加調查究明。乃原審未徹查明白，
即逕以陳義龍於警訊時之供述，作為論處上訴人盜匪罪刑之基礎，自難認適法。(二)審
理事實之法院，本乎發見實質真實之本旨，對於案內一切與罪名之成否、論罪科刑有
關之證據，除認為不必要者外，均應詳為調查，如有應行調查之證據未依法調查，率
予判決，其判決當然為違背法令。上訴人於原審辯稱：黃溪河所指述被強劫財物之八
十七年四月三十日凌晨一時四十五分許，伊正與其配偶送伊等女兒前往彰化縣彰化巿
博元醫院急診，自不可能強劫黃溪河之財物等情（見原審卷第一○三頁）。則為求事
實之真確，自有傳訊上訴人之配偶到庭調查明白之必要。乃原審未傳訊上訴人之配偶
深入查證，即逕為不利於上訴人之認定，難謂已盡調查能事。(三)有罪之判決書，對於
被告有利之證據不採納者，應說明其理由，為刑事訴訟法第三百十條第二款所明定，
故有罪判決書對於被告有利之證據，如不加以採納，必須說明其不予採納之理由，否
則即難謂非判決不備理由之違法。被害人黃溪河於警訊時供陳本件案發當時，係由四
名年約「三、四十歲」之男子侵入伊住處強劫財物（見偵查卷第五九頁）。而本件上
訴人係六十八年九月二十一日生，其於黃溪河在八十七年四月三十日被強劫財物時，
年甫「十八歲」，與黃溪河所稱強劫財物者之年齡相差甚大。乃原判決就黃溪河於警
訊時斯項有利於上訴人之供述，恝置不論，即遽謂上訴人於當時亦參與侵入黃溪河之
住處強劫財物，要屬理由不備。上訴人上訴意旨指摘原判決不當，非無理由，應認有
發回更審之原因。
據上論結，應依刑事訴訟法第三百九十七條、第四百零一條，判決如主文。
中      華      民      國     九十     年      三      月    二十九    日
                              最高法院刑事第七庭
                                  審判長法官  吳  雄  銘
                                        法官  池  啟  明
                                        法官  石  木  欽
                                        法官  郭  毓  洲
                                        法官  吳  三  龍
      右正本證明與原本無異
                                              書  記  官
中      華      民      國     九十     年      四      月      三      日


司法院資訊處製作；財團法人民間司法改革基金會備份。
